---
title: "Covid Status Analysis - Juni 21"
author: "Alexander Furrer"
date: "7/6/2021"
output: word_document
---

```{r setup, include=FALSE}
knitr::opts_chunk$set(echo = TRUE)
```

### Datenbasis

Basierend auf den Daten zum Pandemieverlauf von Covid19 des Bundesamtes für Gesundheit sowie den Bevölkerungsdaten des Bundasamtes für Statistik werden hier ein paar Auswertugnen vorgenommen um eine Standortbestimmung für die Schweiz zu machen. Im Unterschied zu den meisten anderen verfügbaren Analysen werden die Daten hier über verschiedene Kennzahlen hinweg immer nach Altersgruppen geclustert.

Die Daten stammen primär aus dem Bericht *Situationsbericht zur epidemiologischen Lage in der Schweiz und im Fürstentum Liechtenstein vom 27.06.2021* welcher hier verfügbar ist <https://www.bag.admin.ch/dam/bag/de/dokumente/mt/k-und-i/aktuelle-ausbrueche-pandemien/2019-nCoV/covid-19-woechentlicher-lagebericht.pdf.download.pdf/BAG_COVID-19_Woechentliche_Lage.pdf>.

Die Zahlen zu den abgegebenen Impfdosen sind hier verfügbar: <https://www.covid19.admin.ch/de/epidemiologic/vacc-doses>

Diese Daten werden zunächst in R eingelesen und die benötigten Libraries geladen.

```{r daten laden, include=FALSE, echo=FALSE}
# Laden der benoetigten Libraries

library(dplyr)
library(tidyr)
library(ggplot2)


# Laden der benoetigten Daten
# Bevölkerungsdaten vom BFS stand 2018 
# Coviddaten aus BAG Situationsbericht zur epidemiologischen Lage in der Schweiz und im Fürstentum Liechtenstein vom 27.06.2021

ch_alter_18 <- read.table("C:/Users/alex/RData/ch_alter_2018.csv", sep=",", header = T)
covid_tote <- read.table("C:/Users/alex/RData/covid_tote_alter210630.csv", sep=",", header = T)
covid_spital <- read.table("C:/Users/alex/RData/covid_spital_alter210630.csv", sep=",", header = T)
covid_ansteckungen <- read.table("C:/Users/alex/RData/covid_incidenz_alter210630.csv", sep=",", header = T)
covid_ansteckungen <- covid_ansteckungen[1:9, c("Alter", "Gesamt")]  # nur sinnvolle werte auslesen / keine NA
covid_impfung <- read.table("C:/Users/alex/RData/covid_vac_alter210630.csv", sep=",", header = T)

```


### Aufbereitung der Daten

Die Bevölkerungsdaten des BFS kommen granular für jedes einzelne Alter-Jahr. Dies muss zu Vergleichszwecken in Altersgruppen aggregiert werden (0 bis 9 Jahre, 10 bis 19 Jahre etc...).

```{r altersgruppen, include=FALSE, echo=FALSE, warning=FALSE}
# Totale und Altergruppen berechnen

ch_alter_18$Total <- ch_alter_18$Mann + ch_alter_18$Frau

ch_alter_18$Altersgruppe <- ch_alter_18$Alter 

i = 1
while (i < 101){
        if (ch_alter_18$Alter[i] < 10 & ch_alter_18$Alter[i] >= 0){
                ch_alter_18$Altersgruppe[i] <- "ab 0"}
        else
                if (ch_alter_18$Alter[i] < 20 & ch_alter_18$Alter[i] >= 10){
                        ch_alter_18$Altersgruppe[i] <- "ab 10"}
        else
                if (ch_alter_18$Alter[i] < 30 & ch_alter_18$Alter[i] >= 20){
                        ch_alter_18$Altersgruppe[i] <- "ab 20"}
        else
                if (ch_alter_18$Alter[i] < 40 & ch_alter_18$Alter[i] >= 30){
                        ch_alter_18$Altersgruppe[i] <- "ab 30"}
        else
                if (ch_alter_18$Alter[i] < 50 & ch_alter_18$Alter[i] >= 40){
                        ch_alter_18$Altersgruppe[i] <- "ab 40"}
        else
                if (ch_alter_18$Alter[i] < 60 & ch_alter_18$Alter[i] >= 50){
                        ch_alter_18$Altersgruppe[i] <- "ab 50"}
        else
                if (ch_alter_18$Alter[i] < 70 & ch_alter_18$Alter[i] >= 60){
                        ch_alter_18$Altersgruppe[i] <- "ab 60"}
        else
                if (ch_alter_18$Alter[i] < 80 & ch_alter_18$Alter[i] >= 70){
                        ch_alter_18$Altersgruppe[i] <- "ab 70"}
        else
        {ch_alter_18$Altersgruppe[i] <- "ab 80"}

        i = i + 1
}

Altersgruppen <- ch_alter_18 %>% 
        group_by(Altersgruppe) %>% 
        summarise(Bevoelkerung = sum(Total))

```

Damit erhalten wir folgende Ausgangstabelle:

```{r altersgruppen2, include=TRUE, echo=FALSE, warning=FALSE}
print(Altersgruppen)
```

Hier fügen wir nun die Covid19 relevanten Daten hinzu. Das sind 

  * CovidFaelle: Gemessene Anzahl Corona Infektionen
  * CovidSpital: Gemeldete Hospitalisierung aufgrund von Corona-Befund
  * CovidTote: Anzahl Tote mit vorgängigem Corona-Befund
  * CovidImpfung: Anzahl geimpfte Personen

Die Zahl der Geimpften wurde hier berechnet auf der Basis der abgegebenen Impfdosen (d.h. Impfdosen / 2). Damit berücksichtigt diese Zahl nicht, dass nicht alle Personen 2 Impfdosen erhalten haben. Die Durchimpfung wird damit unterschätzt.


```{r uebersicht1, include=FALSE, echo=FALSE}
cov_age_summary <- cbind(Altersgruppen
                        , CovidFaelle = covid_ansteckungen$Gesamt
                        , CovidSpital = covid_spital$C19spital
                        , CovidTote = covid_tote$C19.tote
                        , CovidImpfung = round(Altersgruppen$Bevoelkerung / 100 * covid_impfung$vac_prz, 0))
```


```{r uebersicht2, include=TRUE, echo=FALSE}
print(cov_age_summary)
```


Auf dieser Basis können nun für die Eingangs erwähnten Altersgruppen verschiedene Kennzahlen berechnet werden:

  * p_Covid_pos: Wahrscheinlichkeit sich an Corona anzustecken 
  * p_Spital_pos: Wahrscheinlichkeit einer Hospitalisierung bei positiv getesteten Personen
  * p_Mortal_pos: Sterbewahrscheinlichkeit von positiv getesteten Personen
  * p_Spital_tot: Wahrscheinlichkeit einer Hospitalisierung insgesamt (positive und negative)
  * p_Mortal_tot: Sterbewahrscheinlichkeit insgesamt (positive und negative)
  
  
```{r uebersicht3, include=FALSE, echo=FALSE}
cov_age_summary$p_Covid_pos <- round(100/cov_age_summary$Bevoelkerung * cov_age_summary$CovidFaelle, 4)
cov_age_summary$p_Spital_pos <- round(100/cov_age_summary$CovidFaelle * cov_age_summary$CovidSpital, 4)
cov_age_summary$p_Mortal_pos <- round(100/cov_age_summary$CovidFaelle * cov_age_summary$CovidTote, 4)
cov_age_summary$p_Spital_tot <- round(100/cov_age_summary$Bevoelkerung * cov_age_summary$CovidSpital, 4)
cov_age_summary$p_Mortal_tot <- round(100/cov_age_summary$Bevoelkerung * cov_age_summary$CovidTote, 4)

```

```{r uebersicht4, include=TRUE, echo=FALSE}
print(cov_age_summary[, c(1, 7:11)])
```

Anschaulicher kann die Situation mit ein paar grafischen Darstellungen gemacht werden. Wir beginnen mit der Infektionswahrscheinlichkeit, oder mit der Frage: "welche Altersgruppen stecken sich wie häufig an?"

```{r infektionen, include=TRUE, echo=FALSE}
cov_age_subset1 <- pivot_longer(cov_age_summary
                               , c("Bevoelkerung","CovidFaelle")
                               , names_to = "Kategorie")
ggplot(cov_age_subset1, aes(fill=Kategorie, y=value, x=Altersgruppe)) +
        geom_bar(position="dodge", stat="identity")
```

Bei den positiv getesteten Personen ist dann die Frage, wie hoch die Wahrscheinlichkeit ist, dass der Krankheitsverlauf schwer verläuft. Das kann anhand der Hospitalisierungen und der mit Covid verbundenen Totesfälle angezeigt werden.

```{r hosp_tot, include=TRUE, echo=FALSE}
cov_age_subset2 <- pivot_longer(cov_age_summary
                               , c("CovidFaelle", "CovidSpital", "CovidTote")
                               , names_to = "Kategorie")
ggplot(cov_age_subset2, aes(fill=Kategorie, y=value, x=Altersgruppe)) +
        geom_bar(position="dodge", stat="identity")
```

Mit der schnellen Durchimpfung der Bevölkerung hat sich die Ausgangslage allerdings insofern verändert, dass sich in Zukunft nur noch die bisher nie Infiszierten und die Ungeimpften anstecken werden (die 7% Unsicherheit bei der Impfung lasse ich hier weg). Und da kann man schön sehen, dass sich die Impfstrategie zunächst auf die Risikogruppen konzentriert hat. Dazu führen wir eine neue Kategorie ein: 

  * CovidExposed: Anzahl Personen die weder infisziert noch geimpft sind

```{r exposed, include=TRUE, echo=FALSE}
cov_age_summary$CovidExposed <- cov_age_summary$Bevoelkerung - (cov_age_summary$CovidFaelle + cov_age_summary$CovidImpfung)

cov_age_subset3 <- pivot_longer(cov_age_summary
                                , c("Bevoelkerung","CovidExposed")
                                , names_to = "Kategorie")

ggplot(cov_age_subset3, aes(fill=Kategorie, y=value, x=Altersgruppe)) +
        geom_bar(position="dodge", stat="identity")
```

Und wenn man nun annimmt, dass sich die CovidExposed-Personen in der nächsten Welle zu 100% infiszieren, dann kann man auf der Basis der Erfahrungswerte pro Altersgruppe eine Prognose der maximal zu erwartenden Hospitalisierungen (MaxSpital) und Totesfälle (MaxMortal) machen.

```{r predict, include=TRUE, echo=FALSE}
cov_age_summary$MaxSpital <- round(cov_age_summary$CovidExposed * cov_age_summary$p_Spital_pos / 100, 0)
cov_age_summary$MaxMortal <- round(cov_age_summary$CovidExposed * cov_age_summary$p_Mortal_pos / 100, 0)

cov_age_subset4 <- pivot_longer(cov_age_summary
                                , c("MaxSpital","MaxMortal")
                                , names_to = "Kategorie")

ggplot(cov_age_subset4, aes(fill=Kategorie, y=value, x=Altersgruppe)) +
        geom_bar(position="dodge", stat="identity")
```

Sehr interessant ist hier zu sehen, dass bei Kindern insbesonder Kleinkinder im Vorschulalter eine Belastung für die Spitäler werden könnten, nicht aber Schulkinder oder Studenten. Bei Personen ab 40 muss die Impfrate höher werden damit es zu keiner neuen Belastung wird.







